# 同控合并，期初归母权益计算比例

提问人：EllaLang 时间：2022-08-19 08:46:47
求助陈版主，同控合并问题如下:
P公司有 3 家子公司A B C ，分别持股100%，66%，60%。C公司持股B公司30%。
2021.1.1 B公司以 4 亿元从集团外购买甲公司100%股权，并于当日达到并表条件，2021.1.1甲公司净资产账面价值和评估值均为 4 亿元（实收资本 5000 万，资本公积 4 亿，未分配利润-5000万），甲公司 2021 年实现净利润-1000万。
2022.1.1日，A公司以4.3亿元从B公司取得甲公司100%股权，并于当日达到并表条件。
问题，编制 2022 年A公司合并报表，调整资产负债表期初数时，对于甲公司归母所有者权益，体现为3.9亿还是3.9＊（66%+60%＊30%）=3.276亿元1.体现为3.9亿元，既按照A公司持股甲公司比例100%，进行调整，依据是合并财务报表准则同控合并”编制合并资产负债表时，应当调整合并资产负债表的期初数，合并资产负债表的留存收益项目应当反映母子公司视同一直作为一个整体运行至合并日应实现的盈余公积和未分配利润的情况”
A公司和甲公司从 2021 年一直作为一个整体运行至合并日，应体现100%归母权益，对于整个P集团来说，2022.1.1与少数股东的权益性交易应在P公司合并报表予以体现2.体现3.276亿元，既按照合并前P集团对甲公司持股比例66%+60%*30%=84%进行调整，同时2022.1.1在A公司合并报表体现购买少数股东股权，依据是，个人理解同控合并调整期初合并资产负债表的本意是体现整个集团享有甲公司股东权益，及运行情况，对于少数股东部分，应体现为少数股东权益，对应上年同期数的利润表中，也应体现出16%少数股东损益和84%的归母净利润
烦请陈版主指导，上述两种方式哪种是正确的，以及您是怎样理解的，十分感谢陈版主百忙之中回复，感谢感谢

回答人：chenyiwei
应采用方案 1 ：体现为3.9亿元，即按照A公司持股甲公司比例100%，进行调整。这里的持股比例是最终控制方及其控制下的各公司共同直接持有被合并方的股权比例之和，并不需要考虑最终控制方持有持股子公司的股权比例进行穿透调整。

提问人：EllaLang 时间：2022-09-06 09:27:24
感谢陈版主~
再请教上一个问题的延伸问题，在2022.8.31，P公司将B公司无偿划转给A公司
问题1.2022年末，A公司编制合并报表时，期初数中，A公司还是按照100%恢复甲公司归母所有者权益和期初未分配利润吗？
问题2.期初数中，A公司因为同控合并B公司，恢复B公司66%归母所有者权益和未分配利润时（ 2021 年甲公司还是B公司的子公司），甲公司66%归母所有者权益和未分配利润会重复，这一部分怎么处理呢？最终A公司合并报表同控追溯期初后，甲公司和B公司体现出来的是作为A公司的两个同级子公司存在，还是甲公司作为B公司的子公司，A的孙公司存在？
问题3.如果期初数中甲公司和B公司作为A公司的两个同级子公司，甲公司按照100%恢复，是不是相当于发生了购买34%少数股东股权？
脑子想不明白了，跪求陈版主指导~

回答人：chenyiwei
1 、是； 2 、在更高层母公司的合并报表编制中需作出技术处理以消除该重复。 3 、B对甲是持股100%，所以A按照100%恢复，但更高层合并报表中并不是按同一控制下的企业合并处理的，需进行视角调整。